臺灣彰化地方法院刑事判決　　　　　　　　　　　　　　九十三年度易字第九三號
　　公　訴　人　台灣彰化地方法院檢察署檢察官
　　被告　　　　乙○○
右列被告因違反毒品危害防制條例案件，經檢察官提起公訴（九十二年度毒偵字第三
０九九號），本院判決如左：
    主  文
乙○○施用第二級毒品，累犯，處有期徒刑捌月。
    事  實
一、乙○○曾於民國八十九年間，因違反毒品危害防制條例及竊盜等案件，分別經本
    院以八十九年度易字第六四０號、八十九年度易字第一０一九號、八十九年度斗
    簡字第四七四號判處有期徒刑三月、六月、六月確定，並於九十年十月十五日，
    經本院以九十年度聲字第二二四九號裁定應執行有期徒刑一年二月，於九十一年
    五月二十七日執行完畢（起訴書誤載為二十八日）。又因施用第二級毒品安非他
    命案件，經本院八十八年度毒聲字第五四五六號裁定送觀察、勒戒後，認無繼續
    施用毒品傾向，於八十八年十二月二十九日執行完畢釋放，業經臺灣彰化地方法
    院檢察署檢察官於八十八年十二月二十九日以八十八年度毒偵字第一八九０號不
    起訴處分確定。再因施用第二級毒品安非他命，經本院以八十九年度毒聲字第二
    七七二號裁定令入臺灣彰化看守所附設勒戒處所觀察、勒戒，認有繼續施用毒品
    之傾向，經本院以八十九年度毒聲字第三八二九號裁定送強制戒治，嗣於九十年
    三月二十八日停止戒治付保護管束，於九十年八月六日保護管束期滿視為強制戒
    治執行完畢，並由臺灣彰化地方法院檢察署檢察官於八十九年七月二十七日以八
    十九年度毒偵字第二六五四、二七六三號聲請簡易判決處刑，經本院於八十九年
    十一月十九日，以八十九年度斗簡字第四七四號判處有期徒刑六月確定。竟仍不
    思悔改，又於九十二年九月十二日十九時五十五許為警查獲後採尿，回溯九十六
    小時（起訴書誤載為四十八小時），在不詳之處所，施用第二級毒品甲基安非他
    命一次，嗣於九十二年九月十二日十九時五十五分許，在彰化縣社頭鄉仁和村石
    坑一巷附近，經警盤查後，始查獲上情。
二、案經彰化縣警察局田中分局報請臺灣彰化地方法院檢察署檢察官偵查起訴。
    理  由
一、訊據被告乙○○於警詢、偵訊、本院準備程序及審理時均矢口否認有施用第二級
    毒品甲基安非他命之犯行，其辯稱：伊並未吸食甲基安非他命，係為警查獲當天
    友人丙○○叫伊去載他，進入丙○○家後發現丙○○家中客廳皆是煙霧，且門窗
    均未打開，故吸到安非他命之二手煙云云。惟查：
（一）被告為警查獲當天所採集之尿液，分別送請彰化縣衛生局檢驗及詮昕科技股份
      有限公司（下稱詮昕科技公司）檢驗結果，分別均呈甲基安非他命陽性反應及
      安非他命類陽性反應，彰化縣衛生局之檢驗結果，被告甲基安非他命之含量高
      於５００ｇ＼ｍｌ，而詮昕科昕科技公司九十三年五月四日收樣後之檢驗結果
      ，被告甲基安非他命之含量高達３７３０ｎｇ＼ｍｌ，安非他命之含量則高達
      ５０９ｎｇ＼ｍｌ，有彰化縣警察局委託檢驗尿液代號與真實姓名對照認證單
      、彰化縣衛生局九十二年九月二十二日煙檢字第九二一八０三號煙毒尿液檢驗
      成績書及詮昕科技公司九十三年五月十二日報告編號00000000號濫用
      藥物尿液檢驗報告各一紙在卷可參，參諸法務部調查局（八二）發技一字第四
      一五三０六０號函文所示：「吸入含有甲基安非他命或煙毒品之二手煙，在文
      獻上雖尚無能否由尿液中檢驗出甲基安非他命或煙毒反應之研究報告。然按本
      局檢驗甲基安非他命或煙毒案件經驗研判，若非長時問且存心大量吸入吸毒者
      所呼出之煙氣，以二手煙中可能存在之低劑量甲基安非他命或煙毒，應不致在
      尿液中檢驗出煙毒或甲基安非他命反應。」，此有上開函文在卷可參。足見二
      手煙中所存在之甲基安非他命應屬低劑量，必須長時問且存心大量吸入始有可
      能驗出甲基安非他命陽性反應，且其尿液中所驗出之甲基安非他命含量應非屬
      高劑量至明。惟依被告為警查獲時所採集送驗之尿夜中甲基安非他命及安非他
      命之含量，於本院將其尿液於送詮昕科技公司於九十三年五月四日複驗時（採
      尿日期為九十二年九月十二日，距離複驗日期已相隔七月有餘），竟分別高達
      ３７３０ｎｇ＼ｍｌ及５０９ｎｇ＼ｍｌ，均遠高於複驗之陽性反應標準值７
      ５ｎｇ＼ｍｌ及７５ｎｇ＼ｍｌ，已如前述，揆諸前揭函文之說明，足見被告
      辯稱無意吸入二手安非他命云云，尚難足採。
（二）又被告雖辯稱係於友人丙○○家中吸入丙○○所施用之二手安非他命云云，惟
      其於警詣中辯稱：「我當天是在家中睡覺，丙○○打電話給我叫我去載他。當
      我進到他家中時，就看到丙○○正在吸食安非他命，當時屋內都是安非他命的
      煙霧，我在無意中吸到，尿液才會煙出甲基安非他命陽性反應。」、「（丙○
      ○是以何方法吸食安非他命？）他是將安非他命放在鋁箔紙上，再以打火機在
      下方烤，然後用吸管吸食安非他命的煙霧。」、「（你第二次筆錄所說當天看
      到丙○○在吸食安非他命正確的時間與地點？）在九十二年九月十二日晚上十
      八時許我到他家中社頭鄉仁和村石坑一巷十二號。」、「（你看到丙○○在吸
      食安非他命是在何處？現場其他人在場？）我是在丙○○他家客廳中看到他在
      吸食安非他命，現場沒有其他人。」、「（你在丙○○家人待多久時間？）約
      三十分鐘。」（見警卷第十三至十六頁），於本院準備程序時則辯稱：「我沒
      有吸食，因我九十二年九月十二日當天工作回家，後因我朋友丙○○於下午六
      、七點叫我去載他，後因進入他家發現他家客廳都是煙霧，而且門窗都沒有打
      開，我在客廳待了快一個小時，他家客廳約三、四坪，我不好意思出來，我是
      吸到二手煙（安非他命），後來我載他出門，他就在路邊施用第一級毒品海洛
      因，當時我在路邊，警察看到丙○○在吸毒，後因丙○○不承認，警察就把我
      們帶回去做筆錄。」，於本院九十三年六月二十八日審理時復辯稱：「我約下
      午五點半到丙○○家中，我從工廠下班之後就回家，車程約十分鐘，回家洗完
      澡之後我就到丙○○家，丙○○家離我家車程約五分鐘，我是先在路邊載丙○
      ○，後來載丙○○回到丙○○家，丙○○和他的朋友約三、四人在丙○○家中
      ，吸食海洛因及安非他命，他們都是以香煙方式吸海洛因，也有人用注射方式
      ，丙○○的朋友我都不認識，當天我在丙○○家中待到七點五十五分。」、「
      （丙○○的友人如何用安非他命？）有人用香煙，有人用玻璃管燒烤，安非他
      命的煙霧很臭。」、「（丙○○的友人在丙○○家中何處吸用？）在丙○○家
      中的客廳，當時我也在客廳。」等語，被告對於進入友人丙○○家之前被告在
      作何事、被告進入丙○○家之時間、丙○○家中客廳是否有其他人、丙○○施
      用安非他命之方式及待在丙○○家中客廳之時間前後之辯詞均不一致，其辯解
      是否可採即有可疑。況丙○○與被告同於九十二年九月十二日十九時五十五分
      許，在彰化縣社頭鄉仁和村石坑一巷附近，經警盤查後，丙○○因涉嫌施用第
      一級毒品海洛因，由臺灣彰化地方法院檢察署檢察官以九十二年度毒偵字第二
      三九三號案件起訴，經本院以九十三年度訴字第二號判處有期徒刑七月，而丙
      ○○於該日為警查獲之尿液，經送請中山醫學大學附設醫院中港分院鑑定結果
      ，呈嗎啡陽性反應，並無安非他命陽性反應，且丙○○亦未因施用第二級毒品
      安非他命而遭檢察官起訴，業經本院依職權查詣丙○○之臺灣高等法院被告全
      國前案紀錄表及本院九十三年度訴字第二號判決屬實，益見被告辯稱係於九十
      二年九月十二日晚上在丙○○家中客廳，吸用到丙○○之二手安非他命云云，
      顯屬事後卸責之詞，不足採信。
（三）綜上，本件事證明確，被告上開施用甲基安非他命之犯行應堪認定。
（四）至被告繼續聲請傳喚證人丙○○到庭，因本院業已傳喚證人丙○○二次，證人
      丙○○均未到庭，且本件事證已臻明確，本院認核無繼續傳喚證人丙○○之必
      要，附此敘明。
二、按毒品危害防制條例已於九十二年六月六日經立法院修正通過，於同年七月九日
    經總統公布，並自被告乙○○為上開犯行後即九十二年一月九日開始施行（參同
    條例第三十六條）。查本件係彰化縣警察局田中分局於九十二年十二月十日移送
    臺灣彰化地方法院檢察署偵辦，該署再於同年月二十四日起訴，而於九十三年一
    月二十七日繫屬於本院刑事庭，有偵卷刑事案件移送書及本院收文日期戳章可明
    。是本件繫屬於本院刑事庭之日期，已逾九十三年一月九日，即非屬修正後毒品
    危害防制條例第三十五條第一項前段所規定之「於九十二年六日六日本條例修正
    施行前繫屬之施用毒品案件」，自無修正後毒品危害防制條例第三十五條之適用
    餘地，而應適用刑法第二條之規定。而本件被告所為施用第二級毒品甲基安非他
    他之犯行後，毒品危害防制條例其中有關強制戒治、觀察勒戒及刑事訴追程序雖
    有部分修正，惟本件被告係於強制戒治執行期滿釋放，且經檢察官起訴至本院北
    斗簡易庭判處罪刑確定後，五年內再犯本件施用第二級毒品罪，不論依修正前、
    後之規定，均係依據相同之條文（即毒品危害防制條例第十條第二項）論罪科刑
    ，該條文並未修正，依修正前毒品危害防制條例規定，並無較有利於被告之情形
    ，自無適用刑法第二條第一項後段從輕原則之餘地，是應依刑法第二條第一項前
    段之規定，依修正施行後之毒品危害防制條例規定處理之。故本件被告前因施用
    毒品案件，經裁定移送強制戒治，嗣經停止戒治後付保護管束期滿釋放後，五年
    內再犯本件施用第二級毒品罪，自應依法論科。是核被告所為，係犯修正施行後
    毒品危害防制條例第十條第二項之施用第二級毒品罪。被告持有第二級毒品之低
    度行為應為其施用之高度行為吸收，不另論罪，併予敘明。被告前於八十九年間
    ，因違反毒品危害防制條例及竊盜等案件，分別經本院以八十九年度易字第六四
    ０號、八十九年度易字第一０一九號、八十九年度斗簡字第四七四號判處有期徒
    刑三月、六月、六月確定，並於九十年十月十五日，經本院以九十年度聲字第二
    二四九號裁定應執行有期徒刑一年二月，於九十一年五月二十七日執行完畢，有
    臺灣高等法院被告全國前案紀錄表及臺灣彰化地方法院檢察署刑案資料查註紀錄
    表在卷可按，其於五年內再犯本件有期徒刑以上之罪，為累犯，應依法加重其刑
    。爰審酌被告前曾有施用毒品罪行，屢經送觀察、勒戒及強制戒治，並經本院判
    處罪刑後，猶不知悔改，再施用毒品不輟，不僅戕害自身健康，更辜負國家將之
    視為病人，並施以長時間之戒治處遇之苦心，且犯後復飾詞卸責，犯後態度不佳
    ，及其犯罪目的、手段等一切情狀，量處如主文所示之刑。
三、另被告為警查獲當日所採集之尿液經送請誰昕科技公司複驗之結果，亦有鴉片類
    陽性反應，有詮昕科技公司九十二年五月十二日報告編號00000000號濫
    用藥物尿液檢驗報告一紙附卷可參，則被告涉有毒品危害防制條例第十條第一項
    之施用第一級毒品海洛因之犯行部分，應由檢察官另行偵辦處理。
據上論斷，應依刑事訴訟法第二百九十九條第一項前段，毒品危害防制條例第十條第
二項，刑法第十一條前段、第二條第一項前段、第四十七條，判決如主文。
本案經檢察官甲○○到庭執行職務。
中      華      民      國    九十三    年     六      月      三十     日
                              臺灣彰化地方法院刑事第一庭
                                  審判長法官  李  水  源
                                  法      官  李  雅  俐
                                  法      官  黃  齡  玉
右正本證明與原本無異。
如不服本判決，應於判決送達後十日內，向本院提出上訴狀( 須附繕本 )。
                                  法院書記官  黃  當  易
中      華      民      國    九十三    年      六      月    三十      日
毒品危害防制條例第十條
施用第一級毒品者，處六月以上五年以下有期徒刑。
施用第二級毒品者，處三年以下有期徒刑。
毒品危害防制條例第十一條
持有第一級毒品者，處三年以下有期徒刑、拘役或新臺幣五萬元以下罰金。
持有第二級毒品者，處二年以下有期徒刑、拘役或新臺幣三萬元以下罰金。
持有專供製造或施用毒品之器具者，處一年以下有期徒刑、拘役或新臺幣一萬元以下
罰金。
